【裁判字號】    99,交抗,1610
【裁判日期】    990831
【裁判案由】    違反道路交通管理處罰條例
【裁判全文】
臺灣高等法院交通事件裁定            99年度交抗字第1610號
抗  告  人
即受處分人  甲○○
上列抗告人因違反道路交通管理處罰條例案件，不服臺灣臺北地
方法院，中華民國99年7 月6 日所為裁定（99年度交聲字第264
號），提起抗告，本院裁定如下：
    主  文
抗告駁回。
    理  由
一、受處分人甲○○於民國98年7 月6 日下午18時22分許，駕駛
    車牌號碼DY-6071 號自用小客車，行經臺北市○○○路、南
    京東路交岔路口時，為臺北市政府警察局松山分局交通分隊
    警員賴嘉賢認其有「汽車駕駛人於行駛道路時，使用手持式
    行動電話進行通話」之違規行為，而依道路交通管理處罰條
    例第31條之1 第1 項規定當場攔停掣單舉發；惟受處分人不
    服舉發，拒絕於舉發違反道路交通管理事件通知單之移送聯
    及存根聯上簽章，亦拒絕收受通知聯，經執勤警員告知其應
    到案時間及處所後，逕自離去。嗣因受處分人未於舉發通知
    單上所載應到案日期前自動繳納罰鍰結案，亦未到案申請裁
    決，原處分機關交通部公路總局臺北區監理所基隆監理站於
    98年12月11日以基監字第裁42-A00XKR374號違反道路交通管
    理事件裁決書，依道路交通管理處罰條例第31條之1 第1 項
    之規定，裁處受處分人罰鍰新臺幣3,000 元，該裁決書於同
    年月16日寄存於基隆七堵郵局以為送達。嗣受處分人不服，
    於法定期間聲明異議。
二、原裁定略以：受處分人於上開時地，駕駛車號DY-6071 號自
    用小客車，於行駛中使用手持式行動電話通話，經警攔檢舉
    發，受處分人拒絕收受舉發通知單等情，業據證人即舉發警
    員賴嘉賢到庭結證在卷，並有所繪現場圖1 份附卷可查，證
    人執勤距離受處分人車輛僅5 公尺，且視線並無障礙，誤判
    之可能性甚低，加以證人與受處分人並無仇隙怨懟，僅因執
    行勤務而至該地，且亦具結以擔保其證言之真實性，所為證
    詞自屬可採。至受處分人所提0000000000號行動電話於98年
    7 月6 日之撥出通話明細表，固能證明受處分人於為警舉發
    時並無撥出通話之情形，惟受處分人明知通話紀錄應包含撥
    出及撥入雙向通聯紀錄，卻僅提出撥出之通話明細表，不足
    證明受處分人於舉發時地未接聽電話行為，自不足為有利於
    受處分人之認定。原處分機關以受處分人違反道路交通管理
    處罰條例第31條之1 第1 項規定，裁處罰鍰新台幣3,000 元
    ，核無不當，受處分人聲明異議應予駁回等語。
三、抗告意旨略以：抗告人於99年1 月2 日收受裁決書，於99年
    1 月5 日向基隆監理站提出申訴，監理站人員只說要通話紀
    錄，所以抗告人即向中華電信調閱0000000000通話紀錄，惟
    於99年1 月25日收到臺北市警察局松山分局書函表示沒有來
    電紀錄，抗告人即再向中華電信調閱，惟因已超過六個月無
    法查詢，抗告人並非故意不提出；證人即員警賴嘉賢係以其
    個人揣測的想法執法，其如何能在昏暗的18時22分以手機面
    板是亮的，即認定抗告人係在行駛中講行動電話；既然雙方
    說法不一，如何判定警員之說法即屬實；警員攔查時，抗告
    人有配合出示證件及手機供警員查詢，但該員警卻自行開立
    舉發單，抗告人當然拒簽，抗告人真有犯錯，又何必大費周
    章向監理站申訴並提出通話紀錄及向原審聲明異議，為此不
    服提起抗告，請求撤銷原裁定云云。
四、本院查：
  (一)按汽車駕駛人於行駛道路時，使用手持式行動電話進行撥接
    或通話者，處新臺幣3,000 元罰鍰，道路交通管理處罰條例
    第31條之1 第1 項定有明文。又手持式行動電話係指須以手
    握持而進行撥接或通話之行動電話；而撥接或通話，指有撥
    號、接聽、通話或數據通訊等使用狀態而言，汽車駕駛人行
    駛道路禁止使用手持式行動電話實施及宣導辦法第2 條第2
    、3 款亦分別定有明文。
  (二)抗告人於上揭時地駕駛汽車有使用手持式行動電話進行撥接
    或通話之事實，已據證人即舉發警員賴嘉賢於原審到場結證
    ：當天我是站在敦化北路與南京東路的東南角執行路口勤務
    ，我看到受處分人從敦化南路南往北的方向行駛，我看到駕
    駛人用左手拿電話在講電話，就在我面前約5 公尺，當時受
    處分人緩慢的行駛過來，我看到受處分人在講電話，因為當
    時路口變成紅燈，受處分人就停下來，我過去攔她，我走過
    去駕駛座，請受處分人放下玻璃，告訴她開車時不能講電話
    ，違規事實為開車時使用手持式電話通話，並請受處分人靠
    邊停，並且開了1 張紅單，當時受處分人並沒有收受，受處
    分人辯稱她沒有講電話，我開完單子，因為受處分人拒絕簽
    收，所以我告訴受處分人應該於15日內到基隆監理站繳納罰
    鍰，我會認為受處分人在講電話，是因為我看到受處分人的
    手機面板是亮的，而且受處分人以左手拿著手機放在左耳處
    ，當天我是代理小巨蛋的勤務，我站在路口執勤，我確定我
    是從前擋風玻璃處看到受處分人，她的擋風玻璃好像有貼隔
    熱紙，但是仍可以看得很清楚，我有抄受處分人的電話號碼
    及內碼，電話號碼為0000000000，內碼為000000000000000
    號等語明確（見原審卷20、21頁），並有證人賴嘉賢當庭繪
    製現場圖1 份附卷可查（見原審卷第24頁），按證人賴嘉賢
    為依法執行交通勤務警員，其所為舉發之執行職務行為，乃
    就特定具體事件所為之具有公法上效果之單方行政行為，基
    於公務員公法上行為具有公信力之原則，該行政行為原則上
    應可推定其為正當無誤，且於行政事務日趨繁雜、愈益強調
    行政效能之現今社會，若謂公務員所為一切行政行為均須預
    留證據以為日後之證明，顯將對於國家行政事務之推行產生
    阻礙，因此刑事訴訟法中關於犯罪證據有關之規定，而與原
    屬於行政秩序罰之交通違規裁罰事件之本質不合之部分，於
    交通違規聲明異議案件之審理程序中，自不在準用之列，其
    理甚明。證人賴嘉賢既係因執行職務而至舉發地點，其當時
    所站立之地點與抗告人自小客車之距離僅為5 公尺，視線上
    並無任何障礙，以此距離客觀上並無誤認之可能，則證人以
    其看到抗告人以左手持行動電話放在左耳旁，而行動電話之
    面板係亮的之事實，因而認定抗告人係以手持式行動電話撥
    接或通話，並無違背經驗法則，參以證人與抗告人素不相識
    ，復無何仇隙怨懟，嗣並於原審審理時到庭具結作證以擔保
    其證詞之真實性，其自無甘冒偽證之重責而虛詞構陷抗告人
    之理。是證人賴嘉賢所為證詞自屬可採。至抗告人於原審提
    出之0000000000號行動電話於98年7 月1 日至8 日之撥出通
    話明細表，固能證明受抗告人於為警舉發時並無撥出通話之
    情形，然卻不能證明抗告人無接聽來電之事實，而抗告人於
    原審聲請調閱其所持用之00000000000 號行動電話於98年7
    月6 日18時22分之通聯紀錄，亦因已逾6 個月保存期限而無
    法調取，是自難憑此而為有利於受處分人之認定。原處分機
    關以抗告人違反道路交通管理處罰條例第31條之1 第1 項規
    定，裁處罰鍰新台幣3,000 元，核無不當，原審並駁回抗告
    人之異議，與法亦無違背。抗告意旨猶以其當時係以右手拿
    取手機檢查，並無通話云云，指摘原裁定不當，為無理由，
    應予駁回。
據上論結，依道路交通案件處理辦法第26條，刑事訴訟法第412
條，裁定如主文。
中    華    民    國    99    年    8     月    31    日
                  刑事第八庭審判長法  官  張傳栗
                                  法  官  劉嶽承
                                  法  官  黃斯偉
以上正本證明與原本無異。
不得再抗告。
                                  書記官  王宜玲
中    華    民    國    99    年    9     月    1     日

司法院資訊處製作；財團法人民間司法改革基金會備份。
